【裁判字號】    98,繼,804
【裁判日期】    980827
【裁判案由】    限定繼承
【裁判全文】
臺灣彰化地方法院民事裁定               98年度繼字第804號
聲  請  人  甲○○
被繼承人    乙○○
上列聲請人因限定繼承事件，聲請公示催告，本院裁定如下：
    主      文
本件聲請駁回。
聲請程序費用新台幣壹仟元由聲請人負擔。
    理      由
一、按繼承在民法繼承編施行前開始者，除本施行法有特別規定
    外，不適用民法繼承編之規定；其在修正前開始者，除本施
    行法有特別規定外，亦不適用修正後之規定，民法繼承編施
    行法第1條定有明文。次按為限定之繼承者，應於繼承開始
    時起，3個月內，開具遺產清冊呈報法院，民國（下同）97
    年1月2日修正前民法第1156條亦有明文。
二、本件聲請意旨略以：聲請人甲○○為被繼承人乙○○之繼承
    人，被繼承人於95年12月29日去世，聲請人願就遺產清冊所
    列遺產限定繼承，爰依民法繼承編施行法第1-3條及非訟事
    件法第141條規定，檢具戶籍謄本、印鑑證明、繼承人名冊
    、遺產清冊等資料，為限定繼承之呈報等語。
三、經查，本件聲請人為被繼承人乙○○之法定繼承人，而被繼
    承人係於95年12月29日死亡等事實，有聲請人提出之戶籍謄
    本可稽，足堪認定。故本件繼承之事實顯係發生在97年1月2
    日民法修正前，依首揭說明，自應適用97年1月2日修正前民
    法第1156條之規定。次查，聲請人於本院訊問時自承：「（
    問：何時知道被繼承人死亡？）死亡時我就知道。」、「（
    問：你父親於九十五年十二月二十九日死亡時你即知道嗎？
    ）是的，當時我就在他旁邊。」等語明確，有訊問筆錄附卷
    可稽，則本件聲請人於被繼承人死亡時即已知此繼承開始之
    事實，是本件聲請人遲至98年6月23日始具狀向本院為本件
    限定繼承之聲請，有其聲請狀上本院收狀日期章之印文可稽
    ，顯已逾本件繼承開始時即被繼承人死亡時起算之3個月期
    限。從而，本件聲請，於法尚有未合，應予駁回。
四、至聲請人即使確屬符合98年6月10日修正公布之民法繼承編
    施行法第1條之3第4項：「繼承在民法繼承編中華民國98年5
    月22日修正施行前開始，繼承人因不可歸責於己之事由或未
    同居共財者，於繼承開始時無法知悉繼承債務之存在，致未
    能於修正施行前之法定期間為限定或拋棄繼承，且由其繼續
    履行繼承債務顯失公平者，於修正施行後，以所得遺產為限
    ，負清償責任。」規定之情形，亦屬聲請人是否得於被繼承
    人之債權人向其等請求清償繼承債務時提出抗辯或以其他法
    律途徑向被繼承人之債權人為主張之問題，尚不得以此為由
    而認為於逾上述法定期間後，仍得向法院聲請為限定繼承之
    聲請，附此敘明。
五、依非訟事件法第21條第1項前段，裁定如主文。
中    華    民    國    98    年    8     月    27    日
                     家事法庭   法  官  王美惠
以上正本係照原本作成。
如對本裁定抗告，須於裁定送達後10日之不變期間內，向本院提
抗告出狀，並繳納抗告費新臺幣1,000元。
中    華    民    國    98    年    8     月    27    日
                                書記官  林憲男


司法院資訊處製作；財團法人民間司法改革基金會備份。
